臺灣桃園地方法院民事判決　　　　　　　100年度訴字第790號
原　　　告　第一產物保險股份有限公司
法定代理人　李正漢
訴訟代理人　楊文鍾
複　代理人　陳欣照
被　　　告　林振炎
上列當事人間請求損害賠償事件，本院於民國100 年10月3 日言
詞辯論終結，判決如下：
    主  文
被告應給付原告新臺幣壹拾柒萬玖仟陸佰壹拾陸元及自民國一百
年五月二十日起至清償日止，按週年利率百分之五計算之利息。
原告其餘之訴駁回。
訴訟費用由被告負擔五分之一，餘由原告負擔。
本判決第一項得假執行。但被告如以新臺幣壹拾柒萬玖仟陸佰壹
拾陸元為原告預供擔保，得免為假執行。
    事  實  及  理  由
甲、原告起訴主張，被告前於民國99年11月10日10時許，駕駛車
    牌號碼3418–ZA自用小貨車行經桃園縣桃園市（下均同）民
    光路與正康一街交叉路口（下稱系爭路口）時，有過失致撞
    損原告所承保而由訴外人林麗美所駕駛之車牌號碼6988–YW
    之自用小客車（下稱系爭小客車）。原告已依保險契約賠付
    系爭小客車必要之修理費用共計新臺幣（下同）761,000 元
    ，其中零件費用661,860 元，工資費用則為99,140元，是原
    告依保險法第53條之規定，已取得代位向被告求償之權利，
    爰依民法第191 條之2 、保險法第53條規定之法律關係提起
    本件訴訟，請求被告賠償上開金額等語。並為訴之聲明：被
    告應給付原告761,000 元及自支付命令送達被告翌日起至清
    償日止，按年息5%計算之利息。
乙、被告則以：本件車禍被告與訴外人林麗美雙方均有過失，且
    訴外人林麗美之過失較被告為重，訴外人林麗美車禍當時之
    車速絕不可能如其於警方調查時所述的慢；另原告請求賠償
    之金額亦過高等語，資為抗辯。並為答辯聲明：駁回原告之
    訴。
丙、得心證之理由：
一、按訴狀送達後，原告不得將原訴變更或追加他訴。但擴張或
    減縮應受判決事項之聲明者，不在此限，民事訴訟法第255
    條第1 項第3 款定有明文。經查，本件原告聲請支付命令時
    ，初為請求被告給付766,852 元及其法定遲延利息；嗣於支
    付命令送達被告後，原告就此部分減縮其聲明為如上開其陳
    述欄中訴之聲明所示。核原告此部分所為訴之變更，顯屬減
    縮應受判決事項之聲明，揆諸上揭法律規定，應予准許，此
    先敘明。
二、兩造不爭執之事項：被告前於99年11月10日10時許，駕駛車
    牌號碼3418–ZA自用小貨車行經系爭路口時，因有過失致撞
    損原告所承保而由訴外人林麗美所駕駛之系爭小客車；原告
    已依保險契約賠付系爭小客車必要之修理費用共計761,000
    元，其中零件費用661,860 元，工資費用則為99,140元；原
    告依保險法第53條之規定，已取得代位向被告求償之權利等
    事實。並有原告提出之汽車保險計算書（理賠）、統一發票
    、汽車險肇事處理綜合報告書、汽車保險理賠申請書、系爭
    小客車行車執照、桃園縣政府警察局交通隊桃園分隊道路交
    通事故現場測繪記錄表（草圖）各1 份、估價單暨系爭小客
    車受損照片13紙附卷可稽（均為影本，見本院100 年度司促
    字第11158 號卷第4 頁至第22頁），並經本院依職權函查無
    誤，有桃園縣政府警察局100 年6 月2 日桃警交字第100006
    4795號函附本件車禍之相關處理資料在卷可參（見本院卷第
    7 頁至第48頁）。
三、兩造於100 年6 月21日本院言詞辯論時（見本院卷第59頁）
    ，協議簡化本件爭點為：
    1.被告與訴外人林麗美所發生的本件車禍，雙方過失的程度
      為何？
    2.原告所請求賠償的金額是否過高？
四、本院之判斷：
（一）本件車禍發生時，原告係駕駛上開自用小貨車沿正康一街
      （雙行車道但未劃有分道線）往北埔路方向行駛，行經系
      爭路口時，適訴外人林麗美亦駕駛系爭小客車沿民光路（
      雙行車道並劃有分道雙黃線）往民生路方向行駛至同處，
      而系爭路口為無號誌亦無幹、支道標誌之交通路口，且原
      告所駕駛之上開小貨車行至系爭路口時為左方車，訴外人
      林麗美所駕駛之系爭小客車行至系爭路口時則為右方車；
      另本件車禍發生時天候為晴，有日間或自然光線，發生車
      禍之路段則為柏油路面，路面狀態乾燥、無缺陷、無障礙
      物，視距良好，當時並無交通警察指揮等事實，有上開桃
      園縣政府警察局回函所附之道路交通事故現場圖、道路交
      通事故調查報告表（一）、訴外人林麗美及被告於警方之
      調查筆錄、事故現場照片14張可佐（均為影本，見本院卷
      第10頁、第11頁、第14頁、第18頁、第27頁至第33頁），
      均足認定無誤。
（二）按汽車行駛至無號誌或號誌故障而無交通指揮人員指揮之
      交岔路口，支線道車應暫停讓幹線道車先行。未設標誌、
      標線或號誌劃分幹、支線道者，少線道車應暫停讓多線道
      先行；車道數相同時，轉彎車應暫停讓直行車先行；同為
      直行車或轉彎車者，左方車應暫停讓右方車先行，道路交
      通安全規則第102 條第1 項第2 款前段定有明文。再按汽
      車行駛時，駕駛人應注意車前狀況及兩車併行之間隔，並
      隨時採取必要之安全措施，同法第94條第3 項亦有明文。
      經查，被告為領有職業聯結車駕駛執照之人，訴外人林麗
      美則為領有普通小型車駕駛執照之人，有其等駕駛執照影
      本各1 份附卷可稽（見本院卷第41頁、第42頁），是其等
      駕駛車輛自當知悉上開交通安全規則，並應注意及之。而
      依前述本件車禍發生當時之天候及路面等狀況，客觀上無
      不能注意之情事，並無疑義，乃被告仍疏未注意，未暫停
      讓屬右方車之訴外人林麗美所駕系爭小客車先行，貿然繼
      續直行，其就本件車禍之發生，已違上開規則第102 條第
      1 項第2 款之規定，顯有過失甚明；另訴外人林麗美則亦
      應注意而未注意車前狀況，並隨時採取必要之安全措施，
      就本件車禍之發生，有違上開規則第94條第3 項之規定，
      故同有過失，亦無疑義。本院衡量本件車禍之經過情形，
      被告應先暫停而未暫停，故其為積極製造風險之一方，又
      先侵犯訴外人林麗美得優先通過系爭路口之權；訴外人林
      麗美則係於被告製造之風險出現後，始有未盡注意車前狀
      況故不及採取必要安全措施之過失，故為消極未注意避免
      已發生之風險之一方等情事，認為被告就本件車禍之發生
      ，顯應負較訴外人林麗美重之過失程度。又本件車禍經本
      院囑託鑑定之結果，認被告駕駛上開小貨車行經無號誌交
      岔路口，左方車未暫停讓右方直行車先行為肇事主因；訴
      外人林麗美駕駛系爭小客車行經無號誌交岔路口，未減速
      慢行且未充分注意車前狀況為肇事次因等語，有臺灣省桃
      園縣區車輛行車事故鑑定委員會100 年9 月9 日桃縣行字
      第1005203779號函附桃縣鑑0000000 案之鑑定意見書在卷
      可佐（見本院卷第62頁至第66頁），與本院上開認定結果
      並無二致。本院再審酌上開一切情事後，認為本件車禍之
      發生，被告應負之過失程度為8/10，訴外人林麗美則應負
      2/10之與有過失程度。
（三）再查，系爭小客車係於96年4 月出廠，有系爭小客車之行
      車執照影本在卷可憑（見本院卷第41頁），依行政院所頒
      固定資產耐用年數及固定資產折舊率之規定，自用小客車
      之耐用年數為5 年，則依定率遞減法每年折舊為369/1000
      。而系爭小客車因本件車禍受損修理之費用中，零件金額
      為661,860 元，工資金額則為99,140元，已如前述，是就
      零件支出之費用部分，依上開折舊標準並參酌營利事業所
      得稅查核準則第95條第6 款：固定資產提列折舊採用定率
      遞減法者，以1 年為計算單位，其使用期間未滿1 年者，
      按實際使用之月數相當於全年之比例計算之，不滿1 月者
      ，以1 月計之規定，可得計算出系爭小客車修理所需零件
      費用經折舊後之金額，再與工資金額合計，則本件系爭小
      客車受損所得請求被告賠償之金額應為224,520 元（計算
      式如附表）。
（四）按汽車、機車或其他非依軌道行駛之動力車輛，在使用中
      加損害於他人者，駕駛人應賠償因此所生之損害；不法毀
      損他人之物者，被害人得請求賠償其物因毀損所減少之價
      額；負損害賠償責任者，除法律另有規定或契約另有訂定
      外，應回復他方損害發生前之原狀。第1 項情形，債權人
      得請求支付回復原狀所必要之費用，以代回復原狀，民法
      第191 條之2 前段、第196 條、第213 條第1 項、第3 項
      分別定有明文。且按物被毀損時，被害人除得依民法第
      196 條請求賠償外，並不排除民法第213 條至第215 條之
      適用。依民法第196 條請求賠償物被毀損所減少之價額，
      得以修復費用為估定之標準，但以必要者為限（例如：修
      理材料以新品換舊品，應予折舊），最高法院77年度第9
      次民事庭會議決議（一）決議意旨可供參照。再按被保險
      人因保險人應負保險責任之損失發生，而對於第三人有損
      失賠償請求權者，保險人得於給付賠償金額後，代位行使
      被保險人對於第三人之請求權；但其所請求之數額，以不
      逾賠償金額為限。保險法第53條第1 項亦有明文。本件原
      告為系爭小客車之保險人，而被告於本件車禍有上開過失
      之不法行為而致訴外人林麗美所有之系爭小客車受有前述
      損害，前已述及，且其間具有相當因果關係，衡諸經驗法
      則，亦無疑義，則依上揭法律規定，原告於給付賠償金額
      予訴外人林麗美後，代位訴外人林麗美行使對於被告之侵
      權行為損害賠償請求權，請求金額扣除零件折舊金額後為
      224,520 元之部分，固非無據。
（五）然按損害之發生或擴大，被害人與有過失者，法院得減輕
      賠償金額，或免除之，民法第217 條第1 項另有明文。且
      此項規定之目的，在謀求加害人與被害人間之公平，故在
      裁判上法院得以職權減輕或免除之，最高法院85年台上字
      第1756號判例意旨亦足參照。經查，訴外人林麗美就本件
      車禍之發生應負2/10之與有過失責任，業經敘明如前，則
      本件原告代位行使訴外人林麗美之損害賠償請求，自應依
      此與有過失之比例扣除訴外人林麗美應負擔之部分，計算
      之下，原告得主張之損害賠償金額即以179,616 元為可採
      （計算式：224,520 元×（1 －2/10）＝179,616 元，小
      數點以下四捨五入）。
五、末按給付無確定期限者，債務人於債權人得請求給付時，經
    其催告而未為給付，自受催告時起，負遲延責任。其經債權
    人起訴而送達訴狀，或依督促程序送達支付命令，或為其他
    相類之行為者，與催告有同一之效力；遲延之債務，以支付
    金錢為標的者，債權人得請求依法定利率計算之遲延利息；
    應付利息之債務，其利率未經約定，亦無法律可據者，週年
    利率為5%，民法第229 條第2 項、第233 條第1 項前段、第
    203 條分別定有明文。本件係屬代位行使侵權行為損害賠償
    之債，自屬無確定期限者；又係以支付金錢為標的，則依上
    揭法律規定，原告就被告應給付之金額部分，一併請求自支
    付命令送達被告翌日即100 年5 月20日（見本院100 年度司
    促字第11158 號卷第33頁送達證書所載）起至清償日止，按
    法定利率即年息5%計算之利息，亦屬於法有據。
六、從而，原告依民法侵權行為及保險法代位之法律關係，請求
    被告給付原告179,616 元及自100 年5 月20日起至清償日止
    ，按年息5%計算之利息，為有理由，應予准許。至原告逾上
    開範圍之請求，則為無理由，應予駁回。
七、本件事證已臻明確，兩造其餘攻擊或防禦方法及未經援用之
    證據，經本院斟酌後，認為均不足以影響本判決之結果，自
    無再逐一詳予論駁之必要，併此敘明。
八、本判決所命被告給付原告之金額未逾50萬元，依民事訴訟法
    第389 條第1 項第5 款規定，應依職權宣告假執行。另本院
    亦併依職權，宣告被告供所定金額之擔保後，得免為假執行
    。
據上論結，本件原告之訴為一部有理由，一部無理由，依民事訴
訟法第79條、第389 條第1 項第5 款、第392 條第2 項，判決如
主文。
中    華    民    國   100    年    11    月    1     日
              民事第二庭    法  官  張震武
以上正本係照原本作成
如對本判決上訴，須於判決送達後20日內向本院提出上訴狀
中    華    民    國   100    年    11    月    1     日
                            書記官  顏伯儒
┌───────────────────────────────────┐
│附表：                                              100年度訴字第790號│
├───────────────────────────────────┤
│系爭小客車自民國96年4 月出廠起至本件車禍發生日即99年11月止，折舊期間共│
│3 年8 個月。                                                          │
├──────────────┬────────────────────┤
│零件新品價值                │新臺幣（下同）661,860元。               │
├──────────────┼────────────────────┤
│零件第1年折舊後之剩餘價     │661,860元－（661,860元×0.369）＝       │
│值（折舊率為0.369，下同）   │417,634 元。（小數點以下四捨五入，下同）│
├──────────────┼────────────────────┤
│零件至第2年折舊後之剩餘價值 │417,634元－（417,634元×0.369）＝       │
│                            │263,527元。                             │
├──────────────┼────────────────────┤
│零件至第3年折舊後之剩餘價值 │263,527元－（263,527元×0.369）＝       │
│                            │166,286元。                             │
├──────────────┼────────────────────┤
│零件至最後8 個月折舊後之剩餘│166,286 元－（166,286 元×0.369 ×8/12）│
│價值                        │＝125,380 元。                          │
├──────────────┼────────────────────┤
│工資支出費用                │99,140元。                              │
├──────────────┼────────────────────┤
│系爭小客車修復費用合計      │125,380元＋99,140元 ＝224,520元。       │
└──────────────┴────────────────────┘